【裁判字號】    89,重家訴,1
【裁判日期】    890908
【裁判案由】    分割遺產
【裁判全文】
臺灣臺中地方法院民事判決      八十九年重家訴字第一號
    原      告  壬○○
    訴訟代理人  許博堯  律師
    複  代理人  林蕙姿        .
    被      告  甲○○○      住台北市大安區○○○路○段一五九號
                乙○○○      .
    兼  右二人
    訴訟代理人  辛○○        .
                寅○○        .
    兼  右一人
    訴訟代理人  丑○○        .
    複  代理人  辛○○        .
    被      告  丙○○○      住台北市大安區○○○路○段一三八號二樓之一
                癸○○        住台北市○○區○○路一段五八號三樓
                庚○○        住台北市○○區○○路一段五八號三樓
    兼  右三人
    訴訟代理人  己○○        住台北市大安區○○○路○段一三八號二樓之一
    複  代理人  辛○○        .
    被      告  卯○○        住台北市松山區○○○路八一巷三四號四樓
                辰○○        住台北市松山區○○○路八一巷三四號四樓
                戊○○        住台北縣板橋市○○路○段一一六號之二
    兼  右三人
    訴訟代理人  丁○○        住台北市○○○路八一巷三四號四樓
    複  代理人  辛○○        .
    被      告  子○○        .
右當事人間分割遺產事件，本院判決如左：
    主      文
兩造共有如附表一所示之遺產，准依如附表二所示應繼分之比例分割為分別共有。
訴訟費用由兩造依附表二所示應繼分之比例負擔。
    事      實
甲、原告方面：
一、聲明：兩造被繼承人蔡輝煌如附表一所示之遺產，請求准予分割。
二、陳述：
（一）查兩造皆為被繼承人蔡輝煌之繼承人，被繼承人蔡輝煌於民國七十六年三月二
      十二日死亡，所遺之遺產如附表一之遺產明細表，兩造就被繼承人蔡輝煌所遺
      之遺產應繼分則如附表二之應繼分明細表所示。
（二）按繼承人有數人時，在分割遺產前，各繼承人對於遺產之全部為公同共有；繼
      承人得隨時請求分割遺產，民法第一千一百五十一條及第一千一百六十四條前
      段分別定有明文。今兩造被繼承人蔡輝煌逝世已十餘年，然兩造今仍無法達成
      分割遺產之協議，為此原告乃提起本件分割遺產之訴訟。
（三）被繼承人蔡輝煌所遺如附表一所示二十五筆不動產，除土地編號１至７及建物
      乙筆為蔡輝煌單獨所有外，其餘十七筆皆屬蔡輝煌與他人共有之不動產，故本
      件分割遺產訴訟並無法全部消滅二十五筆不動產之共有關係。再按，終止遺產
      之公同共有關係，應以分割方式為之，將遺產之公同共有關係終止改為分別共
      有關係，性質上屬分割遺產方法之一，最高法院並著有八十二年台上字第七四
      八號裁判意旨可資參照。又繼承人中並無歸扣或扣還的問題，因此，原告建議
      以各繼承人之應繼分為根據，將遺產之公同共有關係終止改為分別共有關係，
      應屬可行之分割方法。
三、證據：提出蔡輝煌遺產明細表影本乙份、繼承系統表影本乙份、戶籍謄本影本十
          一份、兩造就蔡輝煌遺產之應繼分明細表影本乙份、土地登記簿謄本正本
          二十四份、建物登記簿謄本正本、房屋稅單影本、除戶謄本、本院八十六
          年度家訴字第一一０號民事判決影本、最高法院八十二年台上字第七四八
          號裁判意旨影本各乙份為證。
乙、被告方面：
壹、除被告子○○外，其餘被告：
一、聲明：認諾原告之請求。
二、陳述：
（一）兩造共有被繼承人蔡輝煌之遺產如附表一所示無誤。
（二）同意原告建議之分割方案，即按各繼承人應繼分以分別共有之方式辦理持分登
      記作為分割方案。
貳、被告子○○：
一、聲明：駁回原告之訴。
二、陳述：以前大房是要分二份財產，被告子○○是大房。
    理      由
一、本件原告主張兩造皆為被繼承人蔡輝煌之繼承人，被繼承人蔡輝煌於七十六年三
    月二十二日死亡，所遺之遺產如附表一之遺產明細表，兩造就被繼承人蔡輝煌所
    遺之遺產應繼分則如附表二之應繼分明細表所示。今兩造被繼承人蔡輝煌逝世已
    十餘年，然兩造今仍無法達成分割遺產之協議等情，業據原告提出遺產明細表影
    本乙份、繼承系統表影本乙份、戶籍謄本影本十一份、兩造就蔡輝煌遺產之應繼
    分明細表影本乙份、土地登記簿謄本正本二十四份、建物登記簿謄本正本、房屋
    稅單影本、除戶謄本影本各乙份為證，並為被告（除被告子○○外）所不爭執，
    堪信為真實。至被告子○○所辯：以前大房是要分二份財產，被告子○○是大房
    云云，核與民法第一千一百四十四條繼承人應繼分比例之規定不符，於法有違，
    自非可採。
二、按繼承人得隨時請求分割遺產，民法第一千一百六十四條前段定有明文。經查，
    兩造係被繼承人蔡輝煌之繼承人，已辦妥公同共有之繼承登記，就如附表一所示
    遺產之分割方法既無法協議，依首揭規定，原告自得請求分割遺產。茲應審究者
    ，厥為分割方法：因兩造即繼承人均無民法第一千一百七十二條、一千一百七十
    三條規定之扣除項目，且被繼承人蔡輝煌所遺如附表一所示二十五筆不動產，除
    土地編號１至７及建物乙筆為被繼承人蔡輝煌單獨所有外，其餘十七筆皆屬被繼
    承人蔡輝煌與他人共有之不動產，故本件分割遺產並無法全部消滅二十五筆不動
    產之共有關係，再者，終止遺產之公同共有關係，應以分割方式為之，將遺產之
    公同共有關係終止改為分別共有關係，性質上屬分割遺產方法之一，而被告（除
    被告子○○外）就原告所提出按各繼承人應繼分比例割遺產為分別共有之主張，
    復表示同意，從而，原告請求分割系爭遺產，應依如主文第一項所示方法分割。
三、據上論結，本件原告之訴為有理由，依民事訴訟法第七十八條、第八十一條第二
    款、第八十五條第一項但書，判決如主文。
中      華      民      國    八十九    年      九      月      八      日
                                    臺灣臺中地方法院家事法庭
~B法      官  林清吟
右為正本係照原本作成
如對本判決上訴須於本判決送達後二十日內向本院提出上訴狀
中      華      民      國    八十九    年      九      月      十一    日
~B法院書記官


司法院資訊處製作；財團法人民間司法改革基金會備份。
